臺灣花蓮地方法院刑事裁定　　　　　　 100年度撤緩字第58號
聲　請　人　臺灣花蓮地方法院檢察署檢察官
受　刑　人　林清根
上列聲請人因受刑人侵占案件案件（臺灣臺北地方法院95年度簡
字第2830號），聲請撤銷緩刑之宣告（ 100年度執聲字第342號）
，本院裁定如下：
    主  文
聲請駁回。
    理  由
一、聲請意旨略以：受刑人林清根因犯侵占案件，經臺灣臺北地
    方法院以95年度簡字第2830號判決判處有期徒刑1年2月，緩
    刑5年，於民國95年12月4日確定在案。乃於緩刑期內即99年
    1月20日至同年月 24日更犯違反廢棄物清理法等案件，經臺
    灣高等法院臺中分院於100年6月14日以100年度上訴字第603
    號判決判處8月，於100年7月4日確定。核該受刑人所為，已
    合於刑法第75條之1第1項第 2款所定得撤銷緩刑宣告之原因
    ，爰依刑事訴訟法第 476條規定聲請將上述緩刑之宣告予以
    撤銷云云。
二、按緩刑之宣告應撤銷者，由受刑人所在地或其最後住所地之
    地方法院檢察官聲請該法院裁定之，刑事訴訟法第 476條定
    有明文。本件受刑人林清根最後住所地為花蓮縣吉安鄉○○
    ○路72巷26號，有戶役政連結作業系統查詢資料 1紙在卷可
    稽，揆諸上開規定，本院就本案應有管轄權。
三、按刑法第75條之 1規定：「受緩刑之宣告而有下列情形之一
    ，足認原宣告之緩刑難收其預期效果，而有執行刑罰之必要
    者，得撤銷其宣告：一、緩刑前因故意犯他罪，而在緩刑期
    內受得易科罰金之有期徒刑、拘役或罰金之宣告確定者。二
    、緩刑期內因故意犯他罪，而在緩刑期內受得易科罰金之有
    期徒刑、拘役或罰金之宣告確定者」。考其立法意旨略以：
    關於緩刑之撤銷，現行法第75條第1項固已設有2款應撤銷之
    原因；至得撤銷緩刑之原因，則僅於保安處分章內第93條第
    3 項與撤銷假釋合併加以規定，體例上不相連貫，實用上亦
    欠彈性，爰參酌德國及奧地利現行立法例增訂得撤銷緩刑之
    原因，其中現行關於緩刑前或緩刑期間故意犯他罪，而在緩
    刑期內受得易科罰金之有期徒刑之宣告者，列為應撤銷緩刑
    之事由，因認過於嚴苛，而排除第75條應撤銷緩刑之事由，
    移列至得撤銷緩刑事由，俾使「法官依被告再犯情節，而裁
    量是否撤銷先前緩刑之宣告」；其次，如有前開事由，但判
    決宣告拘役、罰金時，可見行為人仍未見悔悟，有列為得撤
    銷緩刑之事由，以資彈性適用，爰於第1項第 1款、第2款增
    訂之。且本條採用裁量撤銷主義，賦予法院撤銷與否之權限
    ，特於第 1項規定實質要件為「足認原宣告之緩刑難收其預
    期效果，而有執行刑罰之必要」，供作審認之標準。亦即於
    上揭「得」撤銷緩刑之情形，法官應依職權本於合目的性之
    裁量，妥適審酌被告所犯前後數罪間，關於法益侵害之性質
    、再犯之原因、違反法規範之情節是否重大、被告主觀犯意
    所顯現之惡性及其反社會性等情，是否已使前案原為促使惡
    性輕微之被告或偶發犯、初犯改過自新而宣告之緩刑，已難
    收其預期之效果，而確有執行刑罰之必要，此與現行刑法第
    75條第1項所定2款要件有一具備，即毋庸再行審酌其他情狀
    ，應逕予撤銷緩刑之情形不同，先予敘明（臺灣高等法院花
    蓮分院97年度抗字第17號裁定可資參照）。再者，刑法第75
    條之1第1項第 2款之規定乃賦予法院裁量撤銷與否之權限，
    使受刑人不致因輕微犯罪，而斷絕其悔改自新之機會，甚而
    造成其原有之人際關係、家庭及社會、經濟生活中斷，此不
    僅無助於更生，反有害於受刑人之再社會化，是法院對於裁
    量撤銷緩刑之審酌，尤應嚴格、謹慎，合先敘明。
四、經查：
（一）受刑人前因業務侵占案件，經臺灣臺北地方法院以95年度
      簡字第2830號判決判處有期徒刑1年2月，緩刑5年，於 95
      年12月4日確定。惟其於緩刑期內之99年1月20日起至同年
      月24日止犯竊盜及違反廢棄物清理法罪，經臺灣臺中地方
      法院於99年12月23日以99年度訴字第1991號判決分別判處
      有期徒刑6月、6月，如易科罰金，均以新臺幣1千元折算1
      日，嗣經臺灣高等法院臺中分院於緩刑期內之100年6月14
      日以 100年度上訴字第603號判決分別判處有期徒刑6月，
      如易科罰金，以新臺幣1千元折算1日、駁回上訴確定，有
      臺灣高等法院被告前案紀錄表、前開刑事判決書各 1份在
      卷可憑，是受刑人緩刑期內因故意犯他罪，而在緩刑期內
      受得易科罰金之有期徒刑宣告，合於刑法第75條之1第1項
      第 2款之撤銷緩刑事由。然刑法緩刑制度係為促進惡性輕
      微之被告或偶發犯、初犯利於改過自新而設，刑法第75條
      之 1又賦與法院裁量撤銷與否之權限，則受刑人雖合於同
      法條第1項第2款之情形，惟是否已足認原緩刑之宣告難收
      其預期效果，而有執行刑罰之必要，仍須視情形而定。
（二）受刑人係因業務侵占案件，經臺灣臺北地方法院以95年度
      簡字第2830號判決判處有期徒刑1年2月，並因受刑人犯後
      就犯罪事實坦承不諱，顯有悔悟，且犯罪所得新臺幣66,2
      00元已盡數歸還，經此教訓，當知警惕，無再犯之虞，而
      併予宣告緩刑 5年，有上開判決書可稽。而受刑人於緩刑
      期內因竊盜及違反廢棄物清理法罪，經臺灣臺中地方法院
      於99年12月23日以99年度訴字第1991號判決分別判處有期
      徒刑6月、6月，如易科罰金，均以新臺幣1千元折算1日，
      嗣經臺灣高等法院臺中分院於緩刑期內之100年6月14日以
      100年度上訴字第 603號判決分別判處有期徒刑6月，如易
      科罰金，以新臺幣1千元折算1日、駁回上訴確定，是受刑
      人於緩刑期內所犯之罪所處之刑，猶較宣告緩刑所犯之罪
      所處之刑為輕，其惡性並非深重，且前開二案之犯罪型態
      、原因、侵害法益及社會危害程度不同，核無關連或類似
      性。綜上，被告反社會性尚非重大，實難以受刑人於緩刑
      內所為之竊盜及違反廢棄物清理法犯行，即認已達無從期
      待其能悔改警惕，而有一再危害社會疑慮之嚴重程度。
（三）綜上，足認前所宣告之緩刑，仍能足資警惕，並無非予執
      行刑罰之必要。本件聲請非屬有據，為無理由，應予駁回
      。
中    華    民    國   100    年    8     月    30    日
                  刑事第二庭    法  官  林季緯
上列正本證明與原本無異。
如對本裁定不服，應於送達後5日內，向本院提出抗告狀（應抄
附繕本）。
中    華    民    國   100    年    8     月    30    日
                                書記官